臺灣士林地方法院交通事件裁定
原處分機關　臺北市交通事件裁決所
異　議　人
即受處分人　乙○○
上列異議人即受處分人因違反道路交通管理處罰條例案件，對於
臺北市交通事件裁決所中華民國93年9 月27日所為之處分（原處
分案號：北市裁3 字第裁00－00000 號），聲明異議，本院裁定
如下：
        主  文
原處分撤銷。
乙○○汽車駕駛人拒絕接受酒精濃度測試之檢定，處罰鍰新臺幣
壹萬貳仟元，並吊扣其駕駛執照陸個月。
        理  由
一、按「汽車駕駛人，駕駛汽車有左列情形之一者，處新臺幣
    6000元以上12,000元以下罰鍰，並當場禁止其駕駛及吊扣其
    駕駛執照6 個月‧‧‧(一)酒精濃度過量。(二)吸食毒品、迷幻
    藥、麻醉藥品及其相類似之管制藥品。(三)拒絕接受為前二款
    測試之檢定。(四)患病足以影響安全駕駛。」，道路交通管理
    處罰條例第35條第1 項定有明文。所謂駕駛汽車，依文義解
    釋及立法目的觀之，應指汽車駕駛人乘坐於車輛中，車輛處
    於行進中或保持立即行駛之狀態而言。（查道路交通管理處
    罰條例業於民國90年1 月17日經總統公布修訂第相關條文，
    而行政院於90年4 月3 日以台90交字第019317號令發布，修
    訂後之該條例自90年6 月1 日起施行，故以下所述本條例均
    係修正生效前第35條之舊法，合先敘明）。
二、原處分意旨略以：異議人乙○○騎乘重型機車車號CDH－396
    於87年8 月3 日23時30分許，於臺北市○○○路經警攔停舉
    發酒精濃度過量者禁止駕駛，依違反道路交通管理處罰條例
    第35條第1 項第1 款處罰鍰新台幣12,000元，並吊扣駕駛執
    照6 個月等語。
三、異議人對於在前揭時、地騎乘重型機車車號CDH－396，經警
    攔停舉發酒精濃度過量而駕駛之情事並不否認，惟具狀聲明
    異議，意旨略以：警方攔停只憑主觀認定，濫用公權力扣車
    及鎖匙，申請交還機車及附件，當時警察人員沒有酒測，態
    度惡劣，只憑個人喜樂，便稱異議人不服取締、態度不好，
    影響其執行公權力之效率，爰提起異議，請求撤銷原處分云
    云。
四、經查：
  (一)本案當場對異議人執行酒精濃度測試之員警即證人甲○到庭
    結證稱：「（87年8 月3 日受處分人乙○○違規的情形？）
    ‧‧‧當天是全面性的酒測，當天我們攔檢點設在延平北路
    跟酒泉街口，我們沒有每一台都檢測，酒測是當天的勤務，
    我們看到有機車、汽車路過的時候，就會攔停，若聞到酒味
    的話，就請他們檢測，當時我們攔停，就是請他酒測，他拒
    絕酒測，我們就告訴他我們要開單，並扣車，他說好你們就
    開單扣車。」、「（當天受處分人乙○○有否吹氣酒測？）
    沒有。如果有吹氣酒測的話一定有一張單子出來。」、「（
    當天你們看到或聞到受處分人乙○○時，他有何特徵？）他
    臉很紅，講話口齒不清有點遲鈍，當時有聞到酒味，我們為
    了他的安全，所以扣他車子請他坐計程車回去。」、「（當
    時異議人究竟有沒有吹氣酒測？）沒有吹。」、「（當時酒
    測器如果含在嘴巴裡面沒有吹氣是否可以啟動？）沒有吹無
    法啟動。」等語，參酌證人甲○僅係執行交通勤務之員警，
    與異議人並無夙怨，自無故意捏造構陷之虞。足徵，異議人
    雖辯稱舉發員警僅憑主觀認定、沒有酒測云云，實則舉發員
    警已遵循相關執勤規定進行酒精濃度之測試，然異議人僅以
    嘴含吹管，故意以不吹氣方式拖延酒測，顯然係拒絕酒測甚
    明，其違規事實至為明確，堪以認定。另異議人其餘辯解，
    顯與本件取締無關，本院自毋庸一一予以駁斥，併予敘明。
  (二)按道路交通管理處罰條例第89條規定，法院受理有關交通事
    件，準用刑事訴訟法之規定。又刑事訴訟法第370 條前段雖
    規定：「由被告上訴或為被告利益而上訴者，第二審法院不
    得諭知較重於原審判決之刑」，即所謂「不利益變更禁止原
    則」，然原審判決倘有適用法條不當之情形時，第二審法院
    即得撤銷原判決，另為適法之判決而諭知較重於原審之刑，
    此參諸刑事訴訟法第370 條後段之規定自明。另道路交通案
    件處理辦法第20條已規定：「交通法庭認為聲明異議有理由
    或聲明異議雖無理由，而原處分不當或違法者，應以裁定將
    原處分經聲明異議部分撤銷，並自為裁定。」故原裁決機關
    之處分如有不當或違法時，交通法庭自應撤銷原處分，另為
    適法之裁定。本件原處分機關雖依道路交通管理處罰條例第
    35條第1 項第1 款之規定，認異議人酒精濃度過量，裁處罰
    鍰新台幣12,000元，並吊扣駕駛執照6 個月云云，然查異議
    人前揭違規事實應係違反同條例第35條第1 項第3 款拒絕酒
    精試測之檢定，從而原處分機關之前揭處分即有不適用法律
    之違法，異議人之異議雖無理由，然原處分既有違誤，本院
    自應予以撤銷，另為適法之處罰。爰審酌異議人違規情節之
    輕重等一切情狀，依道路交通管理處罰條例第35條第1 項第
    3 款之規定，諭知如主文第二項所示之處罰。
據上論斷，應依道路交通管理處罰條例第87條第2 項、道路交通
案件處理辦法第20條，裁定如主文。
中    華    民    國    94    年    3    月    3    日
                  交通法庭法  官  張國棟
右正本證明與原本無異。
如不服本裁定，應於送達後5 日內，向本院提出抗告狀。
                          書記官  何子傑
中    華    民    國    94    年    3    月    3    日
